【裁判字號】    97,簡上,74
【裁判日期】    970709
【裁判案由】    妨害公務
【裁判全文】
臺灣基隆地方法院刑事判決              97年度簡上字第74號
上  訴  人  臺灣基隆地方法院檢察署檢察官
被      告  乙○○
上訴人即被告因妨害公務案件，不服本院基隆簡易庭（96年度基
字第983 號，中華民國97年3 月31日第一審刑事簡易判決（原聲
請簡易判決處刑案號：96年度偵字第2618號），提起上訴，本院
管轄之第二審合議庭判決如下：
    主  文
原判決撤銷。
乙○○隱匿公務員職務上委託第三人掌管之物品，處有期徒刑陸
月，如易科罰金，以銀元佰元即新台幣玖百元折算壹日，減為
有期徒刑月，如易科罰金，以銀元佰元即新台幣玖百元折算
壹日。
    事  實
一、乙○○係士翔金屬有限公司（設基隆市○○區○○路253 巷
    51之3 號）負責人。緣周進興、梁春和於民國92年1 月間，
    共同竊取丙○○所有置放在台北縣汐止市○○○路○ 段「東
    方科學園區」旁空地之工程軌道DH-508型1 組及DH-500型1
    組、鑽頭0.5 米長8 個、鑽桿5 米長18支、鑽頭1.5 米長1
    個、鋼套管13米長1 支、鋼套管口徑60公分12支、鋼套管口
    徑1 米1 支、灌漿機1 組、攪拌機1 組、鋼套管共52米、小
    鑽頭6 個、鋼牙齒300 支、平面牙齒30支、鋼索4 條、拖車
    板架1 台、工程驅動馬達雙轉1 組、套米管60米、鯊魚頭1.
    5 米等物。周進興、梁春和將上開物品轉賣給不知情之乙○
    ○。日後周進興、梁春和為警查獲，台北縣政府警察局汐止
    分局社后派出所於92年2月19日將上開之工程軌道DH-508型1
    組、鑽桿1支、工程驅動馬達雙轉1組、灌漿機1組、攪拌機1
    組、鋼套管1支、鯊魚頭1組等贓物委託乙○○保管。乙○○
    竟於94年6月間在其位於上址之公司將保管贓物以廢鐵出售
    予台中縣之不知情鋼鐵工廠。嗣於94年9月22日丙○○欲領
    回代保管之贓物，乙○○告知已出售，丙○○始悉上情。
二、案經丙○○訴由臺灣基隆地方法院檢察署檢察官偵查後，聲
    請本院逕以簡易判決處刑。
    理  由
一、訊據被告乙○○對上揭犯行坦承不諱，核與被害人丙○○指
    訴之情節相符，並有代保管單、贓證物品發還清單等影本在
    卷可稽，本案事證明確，被告犯行洵堪認定。
二、新舊法比較部分：
  (一)刑法於94年2 月2 日修正公布，95年7 月1 日施行（下稱新
    法；修正前刑法下稱舊法），新法第2 條第1 項之規定，係
    規範行為後法律變更所生新舊法律比較適用之準據法，於新
    法施行後，應適用新法第2 條第1 項之規定，為「從舊從輕
    」之比較。本案之新舊法比較詳如附表一所示。
  (二)又被告行為後，於95年6 月14日增定公佈刑法施行法第1 條
    之1 ，並自同年7 月1 日起施行，該條規定：「中華民國九
    十四年一月七日刑法修正施行後（按此日期係三讀通過之日
    期，實際修正公佈日為94年2 月2 日，施行日期為95年7 月
    1 日），刑法分則編所定罰金之貨幣單位為新臺幣。九十四
    年一月七日刑法修正時，刑法分則編未修正之條文定有罰金
    者，自九十四年一月七日刑法修正施行後，就其所定數額提
    高為三十倍。但七十二年六月二十六日至九十四年一月七日
    新增或修正之條文，就其所定數額提高為三倍」，已將刑法
    分則之貨幣單位定為「新臺幣」，並規定提高標準，且提高
    後之罰金最高數額，與刑法施行法第1 條之1 增訂前，刑法
    貨幣單位為銀元，依罰金罰鍰提高標準條例第1 條前段暨現
    行法規所定貨幣單位折算新臺幣條例第2 條所定比例換算結
    果並無不同，此部分非屬法律變更，且依罰金罰鍰提高標準
    條例第1 條但書規定「但法律已依一定比率規定罰金或罰鍰
    之數額或倍數者，依其規定」，顯見罰金罰鍰提高標準條例
    第1 條提高倍數之規定係屬補充規定，故上述條文施行後，
    自應逕依刑法施行法第1 條之1 定，故本件刑法第138 條罰
    金刑之單位及提高標準，而不再適用罰金罰鍰提高標準條例
    第1 條前段之規定，附此敘明。
三、論罪科刑：
  (一)按刑法第138 條規範之目的，在於保護國家公權力之行使不
    受侵害，上訴人擅將警察機關交其保管之柴油證物銷售他人
    ，與將之隱匿之性質相同，且已侵害公權力，難謂與該罪之
    犯罪構成要件有間（最高法院90年度台上字第2609號判決意
    旨參照）。本案被告受託保管扣案之上開物品，均為公務員
    職務上保管之物品，被告於立據代為保管後，將上開物品加
    以隱匿，核其所為，係犯刑法第138 條之隱匿公務員職務上
    委託第三人掌管之物品罪。
  (二)原判決認被告罪證明確，據以論罪科刑，固非無見，惟原審
    認被告出售其購買而代為管理之扣押物時，自然無法依上開
    規定之罪而加以處罰，只能回歸事物本質，依刑法第335 條
    之普通侵占罪加以處罰等語，容有未洽，應由本院予以撤銷
    改判。
  (三)爰審酌被告將上開扣案保管之物品之數量龐大，被害人購入
    之價值甚鉅，視國家禁令於無物，其藐視公權力之心態實不
    可取，犯後坦承犯行等一切情狀，量處如主文所示之刑，並
    諭知易科罰金之折算標準，以示懲戒。
四、減刑部分：
  (一)按犯罪在中華民國96年4 月24日以前者，除本條例另有規定
    外，依下列規定減刑：一、死刑減為無期徒刑；二、無期徒
    刑減為有期徒刑20年；三、有期徒刑、拘役或罰金，減其刑
    期或金額二分之一。依本條例應減刑之罪，未經判決確定者
    ，於裁判時，減其宣告刑。依前項規定裁判時，應於判決主
    文同時諭知其宣告刑及減得之刑，96年7 月16日施行之中華
    民國96年罪犯減刑條例第2 條第1 項、第7 條定有明文。又
    減刑後之易科罰金或易服勞役之折算標準，仍宜照原標準定
    之，「法院辦理96年減刑案件應行注意事項」第16條亦有明
    文。
  (二)經查：被告之行為時間係94年6 月左右，在96年4 月24日以
    前，合於減刑要件，復無該減刑條例所定不得減刑之事項，
    故應依上開減刑條例第2 條第1 項第3 款之規定減刑，並依
    據法院辦理96年減刑案件應行注意事項第16項之規定，依原
    定標準，諭知易科罰金之折算標準。
據上論斷，應依刑事訴訟法第455 條之1 第1 項、第3 項、第36
9 條第1 項前段、第364 條、第299 條第1 項前段，刑法第2 條
第1 項前段、第138 條、修正前第41條第1 項前段，刑法施行法
第1 條之1 ，修正前罰金罰鍰提高標準條例第2 條，現行法規所
定貨幣折算新臺幣條例第2 條，中華民國96年罪犯減刑條例第2
條第1 項第3 款、第7 條、第9 條，判決如主文。
本案經檢察官甲○○到庭執行職務。
中    華    民    國    97    年    7     月    9     日
                  刑事第三庭審判長法  官  鄭景文
                                  法  官  鄭培麗
                                  法  官  黃永定
以上正本證明與原本無異
不得上訴
中    華    民    國    97    年    7     月    9     日
                                  書記官  劉珍珍
附錄本案論罪科刑法條：
刑法第138條
毀棄、損壞或隱匿公務員職務上掌管或委託第三人掌管之文書、
圖畫、物品，或致令不堪用者，處5 年以下有期徒刑。
附表：
┌─┬────────┬─────────┬──────┬────────────┐
│編│舊法規定        │新法規定          │比較後應適法│    理由及根據          │
│號│                │                  │之法律      │                        │
├─┼────────┼─────────┼──────┼────────────┤
│１│第33條第5 款    │第33條第5 款      │舊法第33條第│1.新法第33條第5 款規定罰│
│  │罰金：1 元以上。│罰金：新臺幣1,000 │5 款        │  金刑為新臺幣1,000 元以│
│  │                │元以上，以百元計算│            │  上，以百元計算之，新法│
│  │                │之。              │            │  施行後，應依新法第2 條│
│  │                │                  │            │  第1 項之規定，適用最有│
│  │                │                  │            │  利於行為人之法律（最高│
│  │                │                  │            │  法院95年度第８次刑事庭│
│  │                │                  │            │  會議決議三(一)1.參照）。│
│  │                │                  │            │2.舊法第33條第5 款所規定│
│  │                │                  │            │  之罰金最低數額，依現行│
│  │                │                  │            │  法規所定貨幣單位折算新│
│  │                │                  │            │  臺幣條例第2 條所定比例│
│  │                │                  │            │  換算結果，為銀元1 元即│
│  │                │                  │            │  新臺幣3 元以上；惟依新│
│  │                │                  │            │  法第33條規定，則為新臺│
│  │                │                  │            │  幣1,000 元以上，比較結│
│  │                │                  │            │  果，新法並未有利於被告│
│  │                │                  │            │  ，依刑法第2 條第1 項之│
│  │                │                  │            │  規定，自應適用行為時之│
│  │                │                  │            │  舊法定其罰金刑之最低數│
│  │                │                  │            │  額。                  │
├─┼────────┼─────────┼──────┼────────────┤
│２│第41條第1 項    │第41條第1 項      │舊法第41條第│1.易科罰金之折算標準，新│
│  │犯最重本刑為5 年│犯最重本刑為5 年以│1 項前段    │  法施行後，應依刑法第2 │
│  │以下有期徒刑以下│下有期徒刑以下之刑│            │  條第1 項之規定，適用最│
│  │之刑之罪，而受6 │之罪，而受6 個月以│            │  有利於行為人之法律（最│
│  │個月以下有期徒刑│下有期徒刑或拘役之│            │  高法院95年度第８次刑事│
│  │或拘役之宣告，因│宣告者，得以新臺幣│            │  庭會議決議三(二)參照）  │
│  │身體、教育、職業│1,000 元、2,000 元│            │2.按被告於犯罪時之易科罰│
│  │或家庭之關係或其│或3,000 元折算1 日│            │  金折算標準為舊法第41條│
│  │他正當事由，執行│，易科罰金。但確因│            │  第1 項前段，依修正前罰│
│  │顯有困難者，得以│不執行所宣告之刑，│            │  金罰鍰提高標準條例第2 │
│  │1 元以上3 元以下│難收矯正之效，或難│            │  條（現已修正刪除）之規│
│  │折算1 日，易科罰│以維持法秩序者，不│            │  定，就其原定數額提高為│
│  │金。但確因不執行│在此限。          │            │  100 倍折算1 日，則本件│
│  │所宣告之刑，難收│                  │            │  被告行為時之易科罰金折│
│  │矯正之效，或難以│                  │            │  算標準，應以銀元300 元│
│  │維持法秩序者，不│                  │            │  折算1 日，經折算為新臺│
│  │在此限。        │                  │            │  幣後，應以新臺幣900 元│
│  ├────────┤                  ├──────┤  折算為1 日。比較修正前│
│  │罰金罰鍰提高標準│                  │修正前罰金罰│  後之易科罰金折算標準，│
│  │條例第2 條（現已│                  │鍰提高標準條│  新法並未較有利於被告，│
│  │修正刪除）      │                  │例第2 條    │  依刑法第2 條第1 項之規│
│  │依刑法第41條易科│                  │            │  定，應適用舊法第41條第│
│  │罰金或第42條第2 │                  │            │  1 項前段規定、修正前罰│
│  │項易服勞役者，均│                  │            │  金罰鍰提高標準條例第2 │
│  │就其原定數額提高│                  │            │  條等規定，定其折算標準│
│  │為100 倍折算1 日│                  │            │  。                    │
│  │；法律所定罰金數│                  │            │                        │
│  │額未依本條例提高│                  │            │                        │
│  │倍數，或其處罰法│                  │            │                        │
│  │條無罰金刑之規定│                  │            │                        │
│  │者，亦同。      │                  │            │                        │
├─┴────────┴─────────┴──────┴────────────┤
│結論：為免法律割裂適用，比較時應就罪刑有關之共犯、未遂犯、想像競合犯、牽連犯、連│
│續犯、結合犯，以及累犯加重、自首減輕暨其他法定加減原因（如身分加減）與加減例等一│
│切情形，綜其全部罪刑之結果而為比較（最高法院95年度第８次刑事庭會議決議一(四)參照）│
│，故本案經綜合全部罪刑比較結果，以上新法並未較有利於被告，故本件比較新舊法部分均│
│應適用舊法之規定論處。                                                          │
└────────────────────────────────────────┘


司法院資訊處製作；財團法人民間司法改革基金會備份。
